臺灣板橋地方法院刑事判決　　　　　　　 96年度訴字第131號
公　訴　人　臺灣板橋地方法院檢察署檢察官
被　　　告　乙○○
選任辯護人　曾錦源律師
　　　　　　鐘宛蓉律師
被　　　告　甲○○
選任辯護人　古宏彬律師
上列被告等因違反槍砲彈藥刀械管制條例案件，經檢察官提起公
訴（95年度偵字第21726 、28063 號），本院判決如下：
    主  文
乙○○未經許可，持有可發射子彈具有殺傷力之改造手槍，處有
期徒刑參年貳月，併科罰金新臺幣捌萬元，罰金如易服勞役，以
新臺幣壹仟元折算壹日。扣案如附表編號一至三號所示之改造手
槍共參枝，均沒收之。
甲○○未經許可，寄藏可發射子彈具有殺傷力之改造手槍，處有
期徒刑壹年陸月，併科罰金新臺幣貳萬元，罰金如易服勞役，以
新臺幣壹仟元折算壹日。緩刑肆年，緩刑期內付保護管束。扣案
如附表編號一號所示之改造手槍壹枝，沒收之。
    事  實
一、乙○○明知可發射子彈具有殺傷力之改造手槍及子彈，分別
    係槍砲彈藥刀械管制條例所列管之槍砲及彈藥，未經主管機
    關許可，不得持有之，竟基於非法持有具有殺傷力之改造手
    槍及子彈之犯意，於民國（下同）九十四年底某日，在臺北
    縣樹林市○○街山上，拾獲他人棄置之咖啡色背包及墨綠色
    手拿包各一個，內共放置有如附表編號一至五號所示之具殺
    傷力之改造手槍、土造子彈及如附表編號六至九號不具殺傷
    力之子彈、彈殼後，將之攜回而無故持有之。其後於九十五
    年七月間某日，乙○○持如附表編號一號（起訴書誤載為編
    號二，業經公訴檢察官於準程序中更正）所示之改造手槍至
    甲○○位於臺北縣新莊市○○○路一九六巷十五號住處，交
    由甲○○觀覽，並向甲○○表示欲將該槍枝寄放甲○○處，
    甲○○明知可發射子彈具有殺傷力之改造手槍，未經主管機
    關許可，不得寄藏之，竟基於非法寄藏具有殺傷力之改造手
    槍之犯意，收受上開附表編號一號所示改造手槍而藏放於臺
    北縣新莊市○○○路一九六巷十五號住處內，約寄藏一個月
    後，始由乙○○取回。其後於九十五年八月底某日，乙○○
    再持附表編號一至九號所示之改造手槍、子彈及彈殼至甲○
    ○上開住處，要求寄放，因甲○○認為槍、彈數量太多太危
    險而拒絕，乙○○竟仍乘甲○○不注意時，將附表編號一至
    九號所示之改造手槍、子彈及彈殼，自行藏放在甲○○上開
    住處地下室內。嗣於九十五年九月十三日上午八時十分許，
    為警持搜索票於甲○○住處搜索查獲，並扣得如附表編號一
    至九號所示之改造手槍、子彈及彈殼，甲○○於警詢、偵查
    中自白上開寄藏改造手槍之犯行，並供述所寄藏之改造手槍
    係乙○○所持有及已經乙○○取回，及在其住處查獲之槍、
    彈為乙○○擅自藏放等情，因而查獲乙○○。
二、案經臺北市政府警察局刑事警察大隊移送臺灣板橋地方法院
    檢察署檢察官暨該署檢察官自動檢舉偵查起訴。
    理  由
壹、有關證據能力部分：
    依刑事訴訟法第一百九十八條、第二百零八條規定，所謂鑑
    定乃指於刑事訴訟程序中為取得證據資料而由檢察官或法官
    指定具有特別知識經驗之鑑定人、學校、機關或團體，就特
    定之事物，以其專業知識加以分析、實驗而作判斷，以為偵
    查或審判之參考。從而，不論鑑定人或鑑定機關、學校、團
    體，由檢察官或法官視具體個案之需要而選任，其所為之鑑
    定即具有證據能力，此乃同法第一百五十九條第一項之「除
    法律有規定者外」之傳聞法則例外規定。查本案內政部警政
    署刑事警察局九十五年十月十三日刑鑑字第○九五○一三八
    六七二號槍彈鑑定書一份，係由臺灣板橋地方法院檢察署檢
    察官指揮臺北市政府警察局刑事警察大隊送請內政部警政署
    刑事警察局鑑定，依上開說明，具有證據能力。
貳、實體部分：
一、犯罪事實之認定：
    上揭事實，業據被告乙○○於檢察官偵查及本院審理中、被
    告甲○○於警詢、檢察官偵查及本院審理中，均坦承不諱，
    復有如附表編號一至九號之改造手槍、子彈及彈殼扣案可資
    佐證。而上開扣案之改造手槍、子彈及彈殼，均經送內政部
    警政署刑事警察局鑑定，結果認：「一、送鑑改造貝瑞塔九
    ０手槍壹枝（槍枝管制編號0000000000號），認
    係仿BERETTA 廠84型半自動手槍製造之槍枝，換裝土造金屬
    槍機及槍管而成之改造手槍，機械性能良好，可擊發適用子
    彈，認具殺傷力。二、送鑑改造貝瑞塔九０手槍壹枝（槍枝
    管制編號0000000000號），認係仿BERETTA 廠84
    型半自動手槍製造之槍枝，換裝土造金屬槍機及槍管而成之
    改造手槍，機械性能良好，可擊發適用子彈，認具殺傷力。
    三、送鑑改造PPK 九０手槍壹枝（槍枝管制編號00000
    00000號），認係仿FN廠1910型半自動手槍製造之槍枝
    ，換裝土造金屬槍管而成之改造手槍，機械性能良好，可擊
    發適用子彈，認具殺傷力。四、送鑑子彈壹拾捌顆，鑑定情
    形如下：(一)玖顆，認均係直徑9mm 金屬彈頭之土造子彈，採
    樣參顆試射：壹顆，可擊發，認具殺傷力；另貳顆，無法擊
    發，認不具殺傷力。(二)柒顆，認均係口徑7.9mm 金屬彈頭之
    土造子彈，採樣貳顆試射：壹顆，可擊發，認具殺傷力；另
    壹顆雖可擊發，惟發射動能甚微，認不具殺傷力。(三)貳顆，
    認均係由玩具金屬彈殼加裝直徑約7.8mm 金屬彈頭而成之改
    造子彈，經採樣壹顆試射，無法擊發，認不具殺傷力。五、
    送鑑彈殼參顆，認均係玩具金屬彈殼。」，此有該局九十五
    年十月十三日刑鑑字第○九五○一三八六七二號槍彈鑑定書
    一份在卷可憑。足見被告乙○○持有附表編號一至五號所示
    之改造手槍、子彈，及被告甲○○寄藏附表編號一號所示之
    改造手槍，確係具有殺傷力之槍、彈無誤，其餘扣案之附表
    編號六至九號之子彈、彈殼，則均不具殺傷力。從而，被告
    二人之自白核與事實相符。綜上所述，本件事證明確，被告
    上揭犯行堪以認定，應依法論科。
二、論罪科刑之法律適用：
（一）按未經許可持有手槍，其持有之繼續，為行為之繼續，亦
      即一經持有手槍，罪已成立，但其完結須繼續至持有行為
      終了時為止。其間法律縱有變更，然其行為既繼續實施至
      新法施行以後，即與犯罪後法律有變更之情形不同，不生
      新舊法比較適用之問題（最高法院九十五年度台上字第二
      二五０號判決意旨參照）。查於九十四年二月二日修正公
　　　布之刑法，雖自九十五年七月一日起施行，惟被告乙○○
  　　於九十四年底某日起，因拾獲而持有上開附表編號一至五
    　號所示之具有殺傷力之改造手槍及子彈，迄九十五年九月
      十三日上午八時十分許，始為警在上開地點查獲（其間，
      雖曾有將附表編號一號所示改造手槍藏放於被告甲○○處
      約一個月後再取回之情事，惟此非基於物權讓與之意思而
      為轉讓，復不屬出借、出租之行為，其對該改造手槍，仍
      具有間接占有人之地位，並未完全喪失其支配管領之能力
      ，是其原非法持有槍彈之行為仍處於繼續之狀態，並未中
      斷而另生一持有行為），是被告乙○○持有具有殺傷力之
      改造手槍及子彈之行為，固始於九十四年底某日，然其持
      有行為之完結須繼續至行為終了時即九十五年九月十三日
      上午八時十分許經警查獲時為止，是有關涉及刑法總則部
      分，自應適用修正後刑法之規定，不生新舊法比較適用之
      問題。至被告甲○○寄藏改造手槍之犯罪時間，係新法修
      正施行後之九十五年七月間某日起，故亦無新舊法比較適
      用之問題，合先敘明。
（二）核被告乙○○所為，係犯槍砲彈藥刀械管制條例第八條第
      四項之未經許可持有可發射子彈具有殺傷力之改造手槍罪
      及同條例第十二條第四項之未經許可持有子彈罪。被告甲
      ○○所為，係犯槍砲彈藥刀械管制條例第八條第四項之未
      經許可寄藏可發射子彈具有殺傷力之改造手槍罪。又按寄
      藏與持有，均係將物置於自己實力支配，僅寄藏必先有他
      人之持有行為，而後始為之受寄代藏而已，故寄藏之受人
      委託代為保管，其保管之本身，亦屬持有，持有係受寄之
      當然結果，法律上自宜僅就寄藏之行為包括評價，不應另
      就持有予以論罪（最高法院七十四年台上字第三四○○號
      判例意旨參照），是被告甲○○因寄藏而持有具殺傷力改
      造手槍之持有行為，不另論罪。被告乙○○以一持有之行
      為，同時持有具有殺傷力之改造手槍及子彈，係以一行為
      而觸犯上開二罪名之想像競合犯，應依刑法第五十五條之
      規定，從較重之未經許可持有可發射子彈具有殺傷力之改
      造手槍罪處斷。
（三）按槍砲彈藥刀械管制條例第十八條第一項係規定犯該條例
      之罪而自首，始能減輕或免除其刑。又同條第四項係規定
      自白之情形，必須於偵查或審判中自白，並供述全部槍械
      、彈藥之來源及去向，因而查獲或因而防止重大危害治安
      事件之發生者，始能減免其刑。該條第四項既謂「並」供
      述全部槍砲、彈藥、刀械之來源「及」「去向」，自係指
      已將槍械、彈藥移轉與他人持有之情形而言，不包括仍為
      自己持有之情形在內，此觀同條第一項後段係指已移轉他
      人持有之情形始有「去向」可明（最高法院九十三年度台
      上字第四二二三號判決意旨參照）。查被告乙○○雖於偵
      查及本院審理中自白犯行，惟因上開槍、彈係其在九十五
      年八月底某日自行藏放在同案被告甲○○住處，同案被告
      甲○○並不知情等情，有如前述，是上開槍、彈於九十五
      年九月十三日上午八時十分許在同案被告甲○○住處為警
      查獲時，顯仍係在被告乙○○持有中，並未移轉持有，被
      告乙○○自無供述全部槍械、彈藥之來源及「去向」之可
      言，揆諸上開最高法院判決意旨說明，被告乙○○自不符
      合自白減刑之規定。惟被告甲○○對同案被告乙○○於九
      十五年八月底某日，自行將上開槍、彈藏放在其住處一節
      ，既不知情，則上開槍、彈於九十五年九月十三日上午八
      時十分許為警查獲時，自非屬在被告甲○○持有中，且其
      前於九十五年七月間因寄藏而持有改造手槍之行為，因該
      槍枝於寄藏一個月後，即經同案被告乙○○取回，被告甲
      ○○因而終止寄藏（持有）之事實，業據被告甲○○於警
      詢、偵查及本院審理中自白，核與同案被告乙○○於偵查
      、本院審理中供述相符，亦即其所犯「寄藏具殺傷力改造
      手槍罪」之槍枝「來源及去向」均為「被告乙○○」一人
      。而被告甲○○於警詢、偵查及本院審理中均一再自白其
      九十五年七月間某日起寄藏具殺傷力改造手槍之犯行，並
      供述槍枝來源為同案被告乙○○，及受寄藏約一個月後，
      槍枝由同案被告乙○○取回之去向，檢察官並因而於九十
      五年十一月十日以證人身分傳喚同案被告乙○○到庭訊問
      後，乙○○供承上開持有槍、彈犯行，始經檢察官另行簽
      分偵查起訴等情，有被告甲○○警詢、偵查及本院審理筆
      錄、被告乙○○九十五年十一月十日檢察官訊問筆錄、臺
      灣板橋地方法檢察署檢察官簽呈各一件在卷足佐，是被告
      甲○○於偵查及本院審理中自白犯行，並供述全部槍、彈
      來源及去向，因而查獲被告乙○○，符合槍砲彈藥刀械管
      制條例第十八條第四項自白減刑之規定，依法減輕其刑。
（四）又按刑法第五十九條之酌量減輕其刑，必須犯罪另有其特
      殊之原因與環境等等，在客觀上足以引起一般同情，認為
      即予宣告法定最低刑期，猶嫌過重者，始有其適用；至於
      犯罪之動機、犯罪之手段或犯罪後之態度等情狀，僅可為
      法定刑內從輕科刑之標準，不得據為酌量減輕之理由（最
      高法院六十九年度台上字第三二八號、第三０七一號、七
      十年度台上字第二五一一號、七十七年度台上字第四三八
      二號、八十年度台上字第四七七七號、八十四年度台上字
      第二一六四號、九十一年度台上字第七三三號判決亦同此
      意旨），查具有殺傷力之槍枝、子彈對社會風氣及治安危
      害重大，為政府嚴加查緝之違禁物品，被告二人未經許可
      ，持有槍彈、寄藏槍枝，經查無任何客觀環境迫渠等不得
      不為上開犯行，被告二人雖供稱其無持以犯罪之動機，惟
      若流入非法之徒持有，只要在適當距離內輕扣扳機，極易
      造成他人生命及身體之重大傷亡，犯罪所生之危害難謂輕
      微，是其犯行尚未有何特殊之原因或環境客觀上足以引起
      一般人同情，尚無從依法酌減其刑，是辯護人為被告辯護
      稱：請求依刑法第五十九條規定酌減被告之刑云云，尚嫌
      無據。
（五）爰分別審酌被告二人值此槍彈氾濫之際，非法持有改造手
      槍及子彈、寄藏改造手槍，被告乙○○持有之改造手槍數
      量達三枝，二人所為對社會治安均潛藏高度危險，惟尚未
      有其他實害行為，暨渠等素行、犯罪之動機、目的、手段
      及犯罪後均能坦承犯行，態度良好等一切情狀，分別量處
      如主文所示之刑，並就罰金部分諭知易服勞役之折算標準
      ，以示懲戒。末查，被告甲○○前未曾因故意犯罪受有期
      徒刑以上刑之宣告，有臺灣高等法院被告前案紀錄表一件
      在卷可稽，其因一時失慮，致觸犯本件犯行，犯後坦承犯
      行，並表悔意，經此偵審程序並科刑之判決後，應知警惕
      而無再犯之虞，本院因認暫不執行其刑為當，予以宣告緩
      刑四年，並依刑法第九十三條第一項規定，宣告其在緩刑
      期間內付保護管束，以觀後效。
（六）扣案具有殺傷力之附表編號一至三號所示之改造手槍三支
      ，均屬違禁物，不問屬於犯人與否，應依刑法第三十八條
      第一項第一款規定，均予宣告沒收。至原扣案具有殺傷力
      如附表編號四至五所示之子彈，固屬槍砲彈藥刀械管制條
      例第四條第一項第一款所定之子彈，惟於鑑驗過程中因試
      射擊發已失其子彈違禁物之性質，及另扣案不具殺傷力如
      附表編號六至九所示之子彈、彈殼，本非違禁物，爰均不
      予宣告沒收。至另扣案之咖啡色背包及墨綠色手拿包各一
      個，與本案被告乙○○持有槍彈、被告甲○○寄藏槍枝之
      犯行尚難認有何直接之關聯，爰不予宣告沒收。
三、不另為無罪諭知部分：
（一）公訴意旨另以：被告甲○○於九十五年七月間某日，在其
      上開住處，另同時未經許可寄藏同案被告乙○○所持有如
      附表編號四、五所示具殺傷力子彈，因認被告甲○○此部
      分另涉犯有槍砲彈藥刀械管制條例第十二條第四項之未經
      許可寄藏子彈罪。
（二）按犯罪事實應依證據認定之，無證據不得認定犯罪事實；
      又不能證明被告犯罪者，應諭知無罪之判決，刑事訴訟法
      第一百五十四條第二項、第三百零一條第一項分別定有明
      文。經查，被告甲○○於警詢中供稱：乙○○於九十五年
      七月中旬時，有先拿綠色手拿包內裝改造手槍一枝及改造
      子彈來我住處寄放等語（見偵查卷第九頁），其於本院審
      理中亦供稱：「我當時沒有打開來看子彈，我只有搖袋子
      ，不知道裡面有幾顆」等語（見本院九十六年二月一日準
      備程序筆錄第五頁），同案被告乙○○於本院審理中亦供
      稱：「我拿一個墨綠色包包去，裡面有一支槍及子彈，但
      是我分不出來是何種子彈，也不知道幾顆子彈。另外一個
      咖啡色包包內有二支槍及幾顆子彈我也不知道，兩個包包
      內的槍跟子彈是撿到時是就這樣放，我沒有變更過」等語
      （見本院九十六年二月一日準備程序筆錄第四頁），互核
      渠等供述固足認定同案被告乙○○持往被告甲○○住處，
      交由被告甲○○寄藏者，除上開附表一所示改造手槍一枝
      外，並有子彈數顆，但渠等並不能確認子彈之規格型號及
      數量，亦即並不知悉究為哪幾顆子彈。又本件同案被告乙
      ○○所持有經扣案之子彈共有十八顆，經送鑑定結果僅其
      中二顆（即附表編號四、五號）具有殺傷力，而公訴人並
      未舉出、本院亦查無積極證據證明同案被告乙○○持交被
      告甲○○寄藏之子彈，即包含上開具殺傷力之子彈在內，
      是公訴人認被告甲○○有寄藏附表編號四、五號所示之具
      殺傷力子彈之行為，尚嫌無據。是此部分即不能證明被告
      甲○○構成未經許可寄藏子彈罪，本應為無罪之諭知，惟
      公訴意旨認此部分與上開被訴有罪部分有想像競合犯之裁
      判上一罪關係，爰不另為無罪之諭知。
據上論斷，應依刑事訴訟法第二百九十九條第一項前段，槍砲彈
藥刀械管制條例第八條第四項、第十二條第四項、第十八條第四
項，刑法第十一條前段、第五十五條、第四十二條第三項、第七
十四條第一項第一款、第九十三條第一項、第三十八條第一項第
一款，判決如主文。
本案經檢察官黃仙宜到庭執行職務。
中　　華　　民　　國　　96　　年　　3 　　月　　19　　日
              刑事第十六庭  審判長法　官  白光華
                                  法  官  曾淑娟
                                  法  官  楊志雄
以上正本證明與原本無異
如不服本判決應於送達後十日內向本院提出上訴狀
                                  書記官　陳靜怡
中　　華　　民　　國　　96　　年　　3 　　月　　19　　日
附錄本案論罪科刑法條全文：
槍砲彈藥刀械管制條例第八條第四項
未經許可，持有、寄藏或意圖販賣而陳列第一項所列槍枝者，處
三年以上十年以下有期徒刑，併科新臺幣七百萬元以下罰金。
槍砲彈藥刀械管制條例第十二條第四項
未經許可，持有、寄藏或意圖販賣而陳列子彈者，處五年以下有
期徒刑，併科新臺幣三百萬元以下罰金。
附表：
附表：
 ┌──┬───────────────┬──┬──┐
 │編號│        品          名        │單位│數量│
 ├──┼───────────────┼──┼──┤
 │ 1  │具殺傷力之仿BERETTA 廠84型半自│ 枝 │ 1  │
 │    │動手槍換裝土造金屬槍機及槍管之│    │    │
 │    │改造手槍（槍枝管制編號：110215│    │    │
 │    │7121 號）                     │    │    │
 ├──┼───────────────┼──┼──┤
 │ 2  │具殺傷力之仿BERETTA 廠84型半自│ 枝 │ 1  │
 │    │動手槍換裝土造金屬槍機及槍管之│    │    │
 │    │改造手槍（槍枝管制編號：110215│    │    │
 │    │7122 號）                     │    │    │
 ├──┼───────────────┼──┼──┤
 │ 3  │具殺傷力之仿FN廠1910型半自動手│ 枝 │ 1  │
 │    │槍換裝土造金屬槍管之改造手槍（│    │    │
 │    │槍枝管制編號：000000000 號）  │    │    │
 ├──┼───────────────┼──┼──┤
 │ 4  │具殺傷力之直徑9.0mm 金屬彈頭土│ 顆 │ 1  │
 │    │造子彈（已於鑑驗時擊發）      │    │    │
 ├──┼───────────────┼──┼──┤
 │ 5  │具殺傷力之直徑7.9mm 金屬彈頭土│ 顆 │ 1  │
 │    │造子彈（已於鑑驗時擊發）      │    │    │
 ├──┼───────────────┼──┼──┤
 │ 6  │  直徑7.8mm金屬彈頭土造子彈   │ 顆 │ 2  │
 │    │ （鑑驗時試射1顆，餘1顆扣案） │    │    │
 ├──┼───────────────┼──┼──┤
 │ 7  │  直徑9.0mm金屬彈頭土造子彈   │ 顆 │ 8  │
 │    │  （鑑驗時試射2顆，餘6顆扣案）│    │    │
 ├──┼───────────────┼──┼──┤
 │ 8  │  直徑7.9mm金屬彈頭土造子彈   │ 顆 │ 6  │
 │    │  （鑑驗時試射1顆，餘5顆扣案）│    │    │
 ├──┼───────────────┼──┼──┤
 │ 9  │  彈殼                        │ 顆 │ 3  │
 └──┴───────────────┴──┴──┘
